臺灣新竹地方法院民事裁定　　　　　　　　　　　　　九十三年度訴字第六四四號
　　原　　　告　空軍軍官學校
　　法定代理人　丙○○
　　被　　　告　尹綮濬即乙○○.
　　　　　　　　甲○○○
右當事人間請求損害賠償事件，本院裁定如左：
    主      文
原告之訴駁回。
訴訟費用由原告負擔。
    理      由
一、本件原告起訴主張：被告尹綮濬為原告學校八十四年班（七十六期）學生，因學
    期成績不及格達退學標準，經原告依「空軍軍官學校學員生手冊」第四十四條之
    規定予以退學，依「國軍各軍事學校退學開除賠償費用辦法」之相關規定，被告
    尹綮濬應賠償在校期間費用新台幣（下同）七十三萬八千七百八十九元，惟依國
    防部民國七十九年三月二十八日（七十九）伸信字第一四八七號令規定得予扣除
    在校期間應得之眷補費及實物補給費計四萬三千一百四十六元，總計被告尹綮濬
    應賠償原告在校期間費用共六十九萬五千六百四十三元；另被告甲○○○為被告
    尹綮濬之家長，其亦簽立應賠償原告上開費用之契據可稽等語。並聲明：被告應
    支付原告六十九萬五千六百四十三元，及自支付命令送達之翌日起至清償日止，
    按年息百分之五計算之利息。
二、按訴訟事件不屬普通法院之權限者，法院應以裁定駁回之，民事訴訟法第二百四
    十九條第一項第一款定有明文。又行政機關基於其法定職權，為達成特定之行政
    上目的，於不違反法律規定之前提下，自得與人民約定提供某種給付，並使接受
    給付者負合理之負擔或其他公法上對待給付之義務，而成立行政契約關係。又行
    政契約與私法契約之區別，學理上固有各種不同之學說，惟對具體之契約予以判
    斷時，則應就契約主體（當事人之法律地位），契約之目的、內容以及訂立契約
    所依據之法規的性質等因素綜合判斷（司法院大法官會議釋字第三四八號解釋可
    參）。又國軍各軍事學校招考入學之學生可享受公費及軍官養成教育，於畢業後
    取得軍官任用資格，惟學生在校期間如遭退學或開除學籍者，應賠償其在校期間
    之費用，國防部就有關之賠償事宜訂有「國軍各軍事學校退學開除學生賠償費用
    辦法」，該辦法係主管機關依其職權訂定，並作為自願接受公費軍事教育學生訂
    立行政契約之準據，亦與法律規定無違，自得適用。又國軍各軍事學校學生於入
    學時所交付予學校之志願書，及家長所出具入學保證書，表明學生在校期間如遭
    中途退學或開除學籍，願賠償其在校期間之一切費用，則上開賠償費用辦法即成
    為契約之內容，訂約當事人即有履行契約之義務。
三、本件原告主張被告尹綮濬為原告學校八十四年班（七十六期）學生，因學期成績
    不及格達退學標準，經原告依「空軍軍官學校學員生手冊」第四十四條之規定予
    以退學，而被告甲○○○為被告尹綮濬之家長，亦出具書據願負賠償責任等情，
    業據提出空軍軍官學校八十二年九月十五日（八二）青敏字第六五四七號函稿、
    退學學生名冊、被告尹綮濬應賠償在校薪餉統計表、書據各一件（以上均影本）
    為證。是依前開說明，原告與入學學生即被告尹綮濬間有關在校期間及畢業後或
    遭退學、開除學籍等權利、義務之約定，及與被告甲○○○有關尹綮濬退學賠償
    之約定，均屬公法上之行政契約甚明。原告既本於公法上之行政契約所生之權利
    義務關係而為請求，自應循行政爭訟程序處理，普通法院對之並無審判權。從而
    ，原告向普通法院之本院提起本件訴訟，於法尚有未合，應予駁回。
四、依民事訴訟法第二百四十九條第一項第一款、第九十五條、第七十八條，裁定如
    主文。
中　　　華　　　民　　　國　　九十三　　年　　十一　　月　  　二十三　　日
                                  臺灣新竹地方法院民事第二庭
                                      法　　　官　楊明箴
右為正本係照原本作成。
如不服本裁定，應於送達後十日內向本院提出抗告狀。
                                      法院書記官　許麗汝
中　　　華　　　民　　　國　　九十三　　年　　十一　　月  　　二十三　　日
